【裁判字號】    94,上訴,1624
【裁判日期】    950126
【裁判案由】    違反毒品危害防制條例
【裁判全文】
臺灣高等法院高雄分院刑事判決        94年度上訴字第1624號
上  訴  人  臺灣高雄地方法院檢察署檢察官
上  訴  人
即  被  告  甲○○
                    現於臺灣高雄看守所羈押中
被      告  乙○○
                    現於臺灣高雄看守所羈押中
被      告  丙○○
                    現於臺灣高雄看守所羈押中
上三人共同
指定辯護人  李偉如 律師
上列上訴人因被告違反毒品危害防制條例等案件，不服臺灣高雄
地方法院94年度訴字第2049號中華民國94年10月4 日第一審判決
（起訴案號：臺灣高雄市地方法院檢察署94年度偵字第10219 號
、第11161 號、第11257 號、第11653 號），提起上訴，本院判
決如下：
    主  文
原判決撤銷。
甲○○共同運輸第一級毒品，處有期徒刑拾貳年，褫奪公權陸年
。扣案第一級毒品海洛因壹包（淨重捌拾壹點玖貳公克，純度佰
分之肆拾點陸壹，純質淨重拾點貳柒公克）沒收銷燬之。扣
案上開海洛因壹包之膠膜（重陸點陸壹公克）沒收之。
乙○○、丙○○共同運輸第二級毒品，各處有期徒刑捌年陸月，
均褫奪公權肆年。扣案第一級毒品海洛因壹包（淨重捌拾壹點玖
貳公克，純度佰分之肆拾點陸壹，純質淨重拾點貳柒公克）
沒收銷燬之；扣案上開海洛因壹包之膠膜（重陸點陸壹公克）、
女用內褲壹條，均沒收之。
    事  實
一、甲○○與乙○○為男女朋友關係、乙○○與丙○○為姊妹關
    係。甲○○明知海洛因業經公告列為毒品危害防制條例第2
    條第2 項第1 款之第一級毒品，乙○○、丙○○亦均明知MD
    MA（即俗稱之「搖頭丸」）業經公告列為毒品危害防制條例
    第2 條第2 項第2 款之第二級毒品，且均為「懲治走私條例
    公告管制物品項目及其數額」甲類第4 款之管制進出口物品
    ，不得非法運輸、持有，亦不得私運進口。緣甲○○積欠楊
    哲明（民國31年9 月5 日生，於93年9 月20日出境後，即無
    入境紀錄，另案由臺灣高雄市地方法院檢察署發佈通緝中）
    新臺幣（以下同）10多萬元債務及人情，乃楊哲有於94年4
    月上旬自大陸地區以電話詢問可否代為找尋自大陸地區私運
    第一級毒品海洛因進入臺灣之人，代價為免除上開債務，而
    私運第一級毒品海洛因進入臺灣之人則可獲得5 萬元報酬（
    不含旅費等費用）時，即應允而同意之；甲○○乃與楊哲明
    、楊哲明之女友即年籍姓名不詳綽號「惠嫂」之成年女子，
    共同基於私運管制進出口物品之第一級毒品海洛因進入臺灣
    之犯意聯絡，由受楊哲明指示之「惠嫂」於94年4 月中旬某
    日（即甲○○出境之94年4 月20日前約一星期），在高雄市
    ○○路、林森路附近某處，交付供旅費、簽證等費用之4 萬
    元現金予甲○○；甲○○即向乙○○探尋是否知悉有意願前
    往大陸地區運毒之人，惟顧慮乙○○或其尋得之人選，若知
    悉私運來臺之物品為第一級毒品海洛，可能因此拒絕，乃向
    乙○○謊稱係欲自大陸地區私運搖頭丸來臺，乙○○再轉向
    當時經濟情況不佳之丙○○探尋，並將甲○○所稱係自大陸
    地區私運搖頭丸來臺、代價5 萬元（不含旅費等費用）等情
    轉知丙○○，丙○○應允之；乙○○、丙○○乃誤認係自大
    陸地區私運搖頭丸來臺，而共同基於運輸私運管制進出口物
    品之第二級毒品MDMA進入臺灣之犯意聯絡，於94年4 月19日
    持甲○○所交付之機票，自高雄小港機場出境，於同日進入
    大陸東莞地區，並住宿在當地「中興飯店」808 號房，甲○○則於翌日（20日）亦自高雄小港機場出境，於當日進入大
    陸東莞地區。後甲○○、乙○○於94年5 月2 日某時，前往
    楊哲明位在大陸東莞地區住處，由楊哲明於同日下午6 、7
    許，將1 包外以報紙包裹、內層則以塑膠膠膜封黏之第一級
    毒品海洛因交予甲○○，甲○○再於翌日（3 日）凌晨，在
    「中興飯店」808 號房內，將上開楊哲明交付之第一級毒品
    海洛因交予乙○○（此時外包報紙已除去），惟仍向乙○○
    稱該包毒品即為欲私運回臺之搖頭丸，更加深乙○○對該包
    毒品為搖頭丸之誤認，後乙○○再將該包毒品交予丙○○，
    亦稱即係欲私運回臺之搖頭丸，並指示丙○○將該包毒品藏
    放在下體處，再穿上丙○○預先購買之內褲1 條以為掩飾，
    俟返臺後，再將該包毒品交予甲○○。
二、嗣乙○○、丙○○於94年5 月3 日上午到達澳門機場，於同
    日下午1 時5 分許，搭乘立榮航空BR-822號班機，於同日下
    午2 時40分抵達高雄小港機場，旋於同日下午3 時5 分許，
    為海岸巡防署南部地區巡防局高雄市機動查緝隊、高雄縣政
    府警察局會同海關人員查獲，並自丙○○內褲中起出第一級
    毒品海洛因1 包（淨重81.92 公克、空包裝膠膜重6.61公克
    ，純度40.61%，純質淨重33.27 公克）及丙○○所有供夾帶
    上開毒品用之女用內褲1 條。後臺灣高雄市地方法院檢察署
    檢察官依乙○○、丙○○之供述，得知甲○○亦涉本案，乃
    指揮海岸巡防署南部地區巡防局高雄市機動查緝隊於94年5
    月19日持該署檢察官簽發之拘票，於同日下午6 時許，在高
    雄小港機場拘獲搭機返臺之甲○○。
三、案經海岸巡防署南部地區巡防局高雄市機動查緝隊及高雄縣
    政府警察局報請臺灣高雄地方法院檢察署檢察官偵查起訴。
    理  由
一、程序方面─
    上訴人即被告甲○○、被告乙○○、被告丙○○、指定辯護
    人及檢察官迄本院辯論終結前，均未爭執共同被告甲○○、
    乙○○、丙○○於警詢、偵查（已具結）中之陳述，是否具
    證據能力；且被告甲○○、乙○○、丙○○於原審均以證人
    身分具結作證，並接受交互詰問，對被告甲○○、乙○○、
    丙○○行使對質、詰問之權利並未剝奪；又被告甲○○、乙○○、丙○○或指定辯護人均未指出被告甲○○、乙○○、
    丙○○於偵訊中陳述有何顯不可信之情形，而依被告甲○○
    、乙○○、丙○○警詢陳述作成之情況（被告甲○○於94年
    5 月19日否認犯行，其後自94年5 月27日警詢起至本院審理
    中，均自承有運輸MDMA犯行，而被告乙○○、丙○○自94年
    5 月3 日警詢起至本院審理中，亦均自承有運輸MDMA犯行）
    ，員警並無違反其等意志而製作警詢筆錄之必要；再者，本
    諸證據資料愈豐富，愈有助於真實發現之理念。是本院認依
    刑事訴訟法第159 條之1 第2 項、第159 條之5 第2 項規定
    ，被告甲○○、乙○○、丙○○於警詢、偵查中之陳述，均
    具證據能力（至於被告甲○○、乙○○、丙○○陳述或有不
    同，則屬證明力之問題）。
二、認定犯罪事實所憑證據及理由─
  (一)訊據被告甲○○自94年5 月27日警詢起至本院審理中，均自
    承受友人楊哲明之託，以免除債務為代價，代為尋找自大陸
    地區夾帶毒品來臺之人選，並自楊哲明之女友「惠嫂」處取
    得4 萬元供旅費等費用，後再以私運搖頭丸來臺為名，邀得
    被告乙○○、丙○○前往大陸東莞地區；而被告乙○○、丙○○亦自94年5 月3 日警詢起至本院審理中，均自承受被告
    甲○○之邀，以5 萬元之代價前往大陸東莞地區私運搖頭丸
    來臺，並於94年5 月3 日自澳門帶其等認係搖頭丸之扣案
    毒品入境高雄小港機場，惟其等均否認有運輸第一級毒品海
    洛因犯行，被告甲○○另辯稱：「伊以為是搖頭丸，且於偵
    查期間有供出真相，可能符合自自或減刑條例」等語，被告
    乙○○、丙○○則辯稱：「因為甲○○說是搖頭丸，沒有關
    係」等語。
  (二)經查：
  1.被告甲○○因積欠楊哲明10多萬元債務及人情，乃同意為楊
    哲明尋找自大陸地區私運毒品進入臺灣之人，代價為免除上
    開債務，而私運第一級毒品海洛因進入臺灣之人則可獲得除
    旅費等費用外之5 萬元報酬，被告甲○○並於94年4 月中旬
    某日，在高雄市○○路、林森號附近，收受「惠嫂」所交付
    供旅費、簽證等費用之4 萬元，其後被告甲○○向被告乙○○探尋是否知悉有意願前往大陸地區運毒之人，被告乙○○
    再轉向當時經濟情況不佳之被告丙○○探尋，而經被告丙○○同意，被告甲○○、乙○○、丙○○則分別於94年5 月20
    日、5 月19日自高雄小港機場出境前往大陸東莞地區一節。
    業據被告甲○○於警詢、偵訊、原審分別陳（證）稱：「因
    伊欠楊哲明10多萬元及人情，楊哲明說他的運毒工人已經被
    抓，一時之間找不到運毒工人，所以才請伊幫忙找運毒工人
    ；在伊出國（指94年4 月20日）前一星期，楊哲明的女友『
    惠嫂』交給伊4 萬元購買機票，這4 萬元是楊哲明在大陸交
    待『惠嫂』在臺灣交給伊的」（見94偵11653 號卷第35頁）
    、「因楊哲明前陣子的『交通』（指運毒之人）被抓，一時
    找不到『交通』，所以透過伊找乙○○、丙○○」（見94偵
    11653 號卷第40頁）、「伊是受楊哲明慫恿，找人當運毒工
    具，伊找乙○○幫忙找人去運毒，5 萬元回臺再給；伊已經
    拿了4 萬元買機票，4 萬元是去『惠嫂』住處附近一心路與
    林森路附近拿的；伊是於94年4 月20日去大陸；如果伊把毒
    品運回來，就不用還積欠楊哲明的10多萬元；楊哲明是於乙○○、丙○○（指94年4 月19日）去大陸前半個月，就是4
    月上旬時，從大陸打電給伊講找人運毒的事；伊與乙○○是
    男女朋友，交往8 年多」（見原審卷第16、17、119 、122
    頁）等語在卷，核與被告乙○○於偵訊、原審分別陳（證）
    稱：「是甲○○介紹伊去大陸東莞，希望伊去幫忙帶東西回
    來，並叫伊介紹一個朋友給他，還問伊說丙○○不是很缺錢
    ，伊問妹妹丙○○要不要，丙○○說好，甲○○就買飛機票
    ；甲○○說回來後要拿5 萬元給丙○○，他回來後會自動與
    伊等聯絡」（見94偵10219 號卷第12、13頁）、「94年4 月
    19日前一週，甲○○問伊說伊妹妹丙○○現在需用錢，要伊
    去問丙○○；甲○○並未說要給伊多少代價，因伊與甲○○
    是男女朋友關係，甲○○拜託伊，但有說實際運毒的人，回
    臺後有5 萬元」（見原審卷第22、126 頁）等語，及被告丙○○於警詢、偵訊、原審分別陳（證）稱：「因伊姊乙○○
    知道伊經濟情況不好，叫伊到大陸那邊將東西帶回臺灣，要
    給伊5 萬元、來回機票，及在大陸旅遊消費」（見警(一)卷第
    19 頁）、 「因伊經濟情況不好，才同意幫忙運毒，是甲○○說要給伊5 萬元」（見94偵10219 號卷第13頁）、「伊是
    於94年4 月19日與伊姊乙○○去大陸；是在出發前約一星期
    ，乙○○問伊要不要去大陸帶東西回臺灣，她朋友要給伊5
    萬元」（見原審卷第20頁）等語相符；並有被告乙○○、丙○○之護照影本、被告甲○○、楊哲明之入出境查詢表在卷
    可憑（見警(一)卷第35至38頁，94偵10219 號卷第22頁，94偵
    11653 號卷第53頁）。足認被告甲○○係受楊哲明之託代為
    尋找自大陸地區私運毒品來臺之人，被告甲○○再經由被告
    乙○○尋得被告丙○○，並獲被告丙○○之應允，再以「惠
    嫂」所交付之4 萬元購買赴大陸東莞之機票及其他花費，而
    被告甲○○則因此可獲免除其對楊哲明之10多萬元債務，實
    際從事私運毒品來臺之被告丙○○則可獲得5 萬元酬勞無訛
    。至於被告甲○○於原審另陳稱：「因之前伊有向楊哲明借
    過錢，為了還他人情，楊哲明沒有提到要給伊多少好處」云
    云（見原審卷第124 頁），與被告甲○○上開陳（證）述已
    有不合，應認被告甲○○上開以免除債務為報酬之陳述，較
    符於常情而可信，併此說明。
  2.被告甲○○、乙○○、丙○○抵達大陸東莞地區後，被告甲○○、乙○○於94年5 月2 日某時，前往楊哲明位在大陸東
    莞地區住處，由楊哲明於同日下午6 、7 時許，交付物品1
    包予被告甲○○，被告甲○○再於翌日（3 日）凌晨在「中
    興飯店」808 號房內，將該包物品交予被告乙○○，後被告
    乙○○再將該包物品交予被告丙○○，並指示被告丙○○將
    該包物品藏放在下體處，再穿上內褲以為掩飾，而被告乙○○、丙○○於94年5 月3 日下午自澳門搭乘立榮航空BR-822
    號班機返臺，於同日下午2 時40分抵達高雄小港機場，旋於
    同日下午3 時5 分許，為警自被告丙○○下體處起出上開物
    品1 包等情。業經被告甲○○於原審分別陳（證）稱：「毒
    品是楊哲明於94年5 月2 日下午6 、7 點在他東莞住處客廳
    交給伊，外面用報紙包裝，裡面用塑膠膠膜包著，當時乙○○有在場，之後伊在『中興飯店』把東西交給乙○○，伊交
    給乙○○之前，有把報紙打開看看，再用報紙包起來，最裡
    層是用膠膜捆起來，伊交給乙○○時，報紙已經拿掉」（見
    原審卷第18、122 頁）等語在卷，核與被告乙○○於警詢、
    偵訊、原審分別陳（證）稱：「丙○○是在大陸東莞『中興
    飯店」將毒品藏放在下體處，後伊與丙○○搭立榮航空BR-8
    22號班機入境臺灣」（見警(一)卷第23頁）、「到了要回來那
    天，甲○○有拿一包東西來『中興飯店』找伊，叫伊交給丙○○」（見94偵10219 號卷第46、47頁）、「甲○○叫伊到
    大陸後，打電話給他；伊有看到楊哲明將1 包東西交給甲○○，甲○○有將東西從紙袋中拿出來，所以伊知道是以報紙
    包著，後來甲○○將那包東西拿到飯店給伊，伊就交給丙○○；甲○○把毒品交給伊，並沒有把內褲一起交給伊」（見
    原審卷第23、126 、128 頁）等語，及被告丙○○於警詢、
    偵訊、原審分別陳（證）稱：「毒品是乙○○在大陸東莞交
    給伊，並要伊藏在下體；伊是於94年5 月3 日上午約3時 許
    ，在大陸東莞『中興飯店」808 號房將毒品藏在下體」」（
    見警(一)卷第18頁）、「藏毒的方法是乙○○教伊的，毒品是
    乙○○拿給伊」（見94偵10219 號卷第46頁）、「到大陸後
    ，乙○○帶伊去住『中興飯店』，約94年5 月3 日上午2 、
    3 點，乙○○把外面用膠膜黏著的毒品交給伊，叫伊黏在內
    褲底部下體的位置，之後回到高雄機場；毒品外面是以透明
    膠帶綁住，就像被查獲時的相片一樣，伊看到時並沒有用報
    紙包著；是乙○○教伊把毒品放在內褲裡帶回臺灣，內褲是
    伊的，買來是要方便夾帶東西進來」（見原審卷第22、130
    、131 頁）等語相符；且自被告丙○○下體處扣得之白粉1
    包，經送法務部調查局鑑定結果，含有第一級毒品海洛因成
    分（淨重81.92 公克、空包裝膠膜重6.61公克，純度40.61%
    ，純質淨重33.27 公克），有該局94年7 月11日調科壹字第
    220020256 號鑑定通知書1 紙附卷可稽（見原審卷第71頁）
    。足認被告甲○○、乙○○、丙○○抵達大陸東莞地區後，
    由楊哲明將扣案第一級毒品海洛因交予被告甲○○，被告甲○○再轉交被告乙○○，後再由被告乙○○轉交丙○○，並
    由丙○○依被告乙○○之指示，將之藏放在下體處，再穿上
    預先購買之內褲加以掩飾無訛。至於被告乙○○於偵訊、原
    審分別陳稱：「5 月1 日甲○○拿1 包東西給伊；將毒品放
    在私處是甲○○教伊的」（見94偵10219 號卷第13頁）、「
    毒品是甲○○於94年5 月3 日上午5 點多拿到飯店房間給伊
    ；甲○○還拿內褲給伊，叫伊拿給丙○○，要丙○○穿上內
    褲，把毒品放在內褲裡」等語（見原審卷第24頁），或被告
    甲○○於原審陳稱：「5 月2 日晚上伊回飯店，就把毒品交
    給乙○○」等語（見原審卷第18頁），其中被告甲○○將本
    件毒品交予被告乙○○之時間，被告乙○○前後所陳已有不
    符，而被告甲○○與被告乙○○所陳亦有不同，然參酌被告
    丙○○自警詢即稱其藏放本件毒品之時間為94年5 月3 日上
    午3 時許，於原審就此一時間上亦無重大不同之陳述，對照
    被告甲○○、乙○○上開陳述（晚間或上午5 時許），應認
    被告丙○○所陳較為可信；另有關藏放毒品之方法及本件扣
    案內褲來源，被告甲○○一再否認曾有所指示，被告丙○○
    亦一再陳稱係依被告乙○○之指示，而被告乙○○就本件內
    褲來源，前後陳述亦有不同，應認本件毒品係由丙○○依被
    告乙○○之指示，將之藏放在下體處，再穿上預先購買之內
    褲加以掩飾，併此說明。
  3.被告甲○○固否認知悉本件私運進口之毒品為第一級毒品海
    洛因。惟被告甲○○於94年5 月19日被拘獲時，尚否認有私
    運毒品犯嫌（見94偵11653 號卷第8 、23頁），殆於94年5
    月27日始首次承認有私運毒品犯行時，依其於當日警詢、偵
    訊分別陳稱：「94年5 月3 日從小港機場走私之海洛因是楊
    哲明交給伊，伊再轉交乙○○，再由乙○○交給丙○○於5
    月3 日帶回臺灣；乙○○是因伊告訴她這是伊自己的毒品，
    所以才會幫伊找運毒工人，而且伊跟乙○○說這次的貨是搖
    頭丸，最無辜的是乙○○」（見94偵11653 號卷第35、36頁
    ）、「伊坦承犯行，伊知道乙○○、丙○○運輸毒品回臺之
    事，毒品是伊交給乙○○，乙○○再交給丙○○，但她們2
    人不知道是海洛因，伊告訴她們是搖頭丸」（見94偵11653
    號卷第39頁）等語，被告甲○○僅係為被告乙○○、丙○○
    2 人喊冤，並未抗辯其不知本件毒品為第一級毒品海洛因，
    而僅係俗稱搖頭丸之MDMA；被告甲○○於94年6 月17 日 原
    審訊問時仍陳稱：「（法官問：對於檢察官起訴事實是否認
    罪？）伊是受楊哲明慫恿，找人當運毒工具，伊找乙○○幫
    忙找人去運毒，乙○○、丙○○不知道那是海洛因，伊告訴
    乙○○、丙○○那是伊的搖頭丸，伊要運回來」、「（法官
    問：楊哲明如何說？）他叫伊幫忙找人運海洛因回來」等語
    （見原審卷第16、17頁），其仍未抗辯不知本件毒品為第一
    級毒品海洛因，而僅係俗稱搖頭丸之MDMA；殆於94年7 月25
    日原審再次訊問時，被告甲○○始改稱：「楊哲明交給伊時
    ，告訴伊那是搖頭丸，不知道那是海洛因」等語（見原審卷
    第60頁），則被告甲○○上開不知扣案毒品為第一級毒品海
    洛因之辯解是否可信，已非無疑。又參酌被告於94年5 月19
    日為警拘獲後所採尿液，經檢驗有嗎啡陽性反應，有高雄市
    立凱旋醫院00000000號濫用藥物檢驗報告1 紙在卷可憑（見
    本院卷第103 頁），其並因此經臺灣高雄地方法院裁定送觀
    察勒戒，後因無繼續施用毒品傾向，由臺灣高雄地方法院檢
    察署檢察官於94年9 月29日以94年度毒偵字第6037號為不起
    訴處分確定，有臺灣高等法院被告前案紀錄表在卷可憑，顯
    見被告有施用海洛因之習慣；及被告於原審上開陳稱：「毒
    品是楊哲明於94年5 月2 日下午6 、7 點在他東莞住處客廳
    交給伊，外面用報紙包裝，裡面用塑膠膜包著，當時乙○○
    有在場，之後伊在『中興飯店』交給乙○○，伊交給乙○○
    之前，有把報紙打開看看，再用報紙包起來，最裡層是用膠
    布捆起來，交給乙○○時，報紙已經拿掉」等語，被告甲○○既已看見本件毒品內、外包裝情形，自已知該毒品係呈現
    白色粉末狀，而與其施用之海洛因毒品外觀相符。是依被告
    甲○○上開陳述，及被告有施用第一級毒品海洛因習慣，足
    認被告甲○○於受楊哲明之託時，即已知係為私運第一級毒
    品海洛因來臺，被告甲○○上開辯解，為圖卸刑責之詞，不
    足採信。至於被告甲○○於本院另辯稱：「乙○○、丙○○
    被抓之前，伊沒有始施用過海洛因」云云（見本院卷第145
    頁），刻意迴避可能知悉本件毒品為第一級海洛因之意，顯
    而可見，自不足依此為被告甲○○有利之認定。
  4.被告乙○○、丙○○自94年5 月3 日為警查獲後，即一再陳
    稱係受被告甲○○之託私運俗稱搖頭丸之MDMA來臺等語，有
    被告乙○○於警詢、偵訊、原審分別陳（證）稱：「綽號『
    毛仔』（指被告甲○○）在大陸交給伊，說這是搖頭丸」（
    見警(一)卷第22頁）、「甲○○說大陸那邊有搖頭丸，希望伊
    去幫他帶回來；後來甲○○拿1 包東西給伊，說裡面是搖頭
    丸；那時候在高雄，甲○○問伊誰有缺錢，要找朋友帶搖頭
    丸」（見94偵10219 號卷第13、48頁）、「94年4 月19日前
    一週，甲○○問伊說伊妹妹丙○○現在需要用錢，要伊去問
    丙○○要不要去大陸帶搖頭丸，伊就問丙○○說伊朋友要去
    大陸帶搖頭丸回來，妳要不要去；甲○○將東西拿給伊時說
    是搖頭丸，就是當初請伊帶的東西」（見原審卷第22、23、
    126 頁）等語在卷，及被告丙○○於警詢、偵訊、原審分別
    陳（證）稱：「乙○○向伊說所帶的東西是搖頭丸」（見
    警(一)卷第19頁）、「伊知道運輸的是搖頭丸」（見94偵1021
    9 號卷第13頁）、「乙○○向伊說那是搖頭丸」（見原審卷
    第21頁）等語；復經被告甲○○於警詢、偵訊、原審分別陳
    （證）稱被告乙○○、丙○○僅知係要私運俗稱搖頭丸之MD
    MA來臺等語，業如前述，被告甲○○並於本院再陳稱：「伊
    交給乙○○時，伊是向乙○○說是搖頭丸」等語（見本院卷
    第143 頁）；又被告乙○○、丙○○於於94年5 月3 日為警
    拘獲後所採尿液，經檢驗均呈嗎啡、大麻、甲基安非他命、
    MDMA、MDA 、MDEA陰性反應，有高雄市立凱旋醫院00000000
    號、00000000號濫用藥物檢驗報告2 紙、高雄醫學大學附設
    中和紀念醫院0000-000號、0000-000號濫用藥物尿液檢驗報
    告2 紙在卷可按（見本院卷第33、34、93、94頁），而被告
    乙○○、丙○○前亦無相關毒品前科犯行，有其等臺灣高等
    法院被告前案紀錄表在卷可憑（見本院卷第24、24頁）；再
    者，經本院函請內政部警政署刑事警察局、法務部調查局就
    MDMA之可能外觀、顏色、鑑定實務上是否曾有粉末狀之MDMA
    等作說明，經內政部警政署刑事警察局函覆稱：「國內查獲
    MDMA（俗稱搖頭丸）多屬藥錠型外觀，係由粉末狀之MDMA加
    工打錠製成，實務上本局亦曾鑑定過粉末狀之MDMA。至於粉
    末狀（或藥錠型）MDMA並無特定之顏色，依其加工過程中所
    添加之色素而異」等語，法務部調查局函覆稱：「MDMA錠劑
    或藥丸均係由MDMA粉末壓錠後所製得。正常情況下，MDMA純
    質為白色結晶，惟毒販常會外加稀釋劑（諸如澱粉等）稀釋
    為MDMA粉末，並添加著色劑染色；因此，MDMA錠劑、藥丸或
    者粉末之顏色，除白色之外，粉紅色、綠色或其他顏色均有
    可能。依據本局多年相關鑑定及查緝實務上發現一般國內所
    查獲之非法MDMA毒品案件，大部分均已製為錠劑或藥丸形狀
    ，粉末（散裝）之MDMA毒品案件則較為少見」等語，有內政
    部警政署刑事警察局94年11月17日刑鑑字第09401735 68 號
    函、法務部調查局94年11月23日調科壹字第09400514830 號
    函各1 紙在卷可稽（見本院卷第60、92頁）。則被告乙○○
    既因被告甲○○告知欲私運來臺之毒品為搖頭丸，被告乙○○並將此情轉告被告丙○○，且亦無證據可認被告乙○○、
    丙○○前有施用毒品習慣，又MDMA可能有各種不同顏色及外
    觀，是被告乙○○、丙○○因而誤信被告甲○○告之語，而
    認本件私運來臺之毒品為俗稱搖頭丸之MDMA，自屬可信。至
    於上開內政部警政署刑事警察局、法務部調查局函文，雖載
    明MDMA外觀可能為白色粉末，惟被告甲○○既已知欲私運來
    臺之毒品為第一級毒品海洛因，其並有施用第一級毒品海洛
    因之習慣，業如前述，則上開函文自難為被告甲○○有利之
    認定，併此說明。
  5.被告乙○○、丙○○固已自承知悉欲私運來臺之毒品為俗稱
    搖頭丸之MDMA，業如前述，惟被告乙○○另辯稱：「伊不知
    道帶搖頭丸回來是違法的」等語（見原審卷第125 頁），被
    告丙○○則辯稱：「乙○○說這個東西不要緊，伊不知道違
    法」等語（見原審卷第20、22頁）。惟被告乙○○、丙○○
    前往大陸地區旅遊毋庸全數自行花費，被告丙○○於返臺後
    另有5 萬元酬勞可得，此已與旅遊應有花費及應付出勞力始
    有報酬之社會常情不符，且被告乙○○所欲帶來臺之物品
    ，又係以藏放在下體處之方式為之，復係由被告乙○○所指
    示，是被告乙○○、丙○○自應已懷疑藏放下體處而欲帶
    返臺之物，非為合法之物品；又其等既已主觀認定欲帶返
    臺之物為俗稱搖頭丸之MDMA。顯見被告乙○○、丙○○上開
    辯解，均屬圖卸刑責之詞，炯不足採。
  6.復有被告丙○○所有用供以夾帶本件毒品之女用內褲1 條扣
    案可資佐證。
  (三)綜上所述，被告甲○○上開「誤以為私運來臺毒品為搖頭丸
    」，或被告乙○○、丙○○上開「不知違法」之辯解，均為
    避重就輕、圖卸刑責之詞，均不足採信。本件事證已明，被
    告甲○○、乙○○、丙○○犯行均堪認定。
三、論罪及撤銷改判之理由─
  (一)查海洛因為毒品危害防制條例第2 條第2 項第1 款所列第一
    級毒品，亦係行政院依據懲治走私條例第2 條第4 項公告之
    「懲治走私條例公告管制物品項目及其數額」甲項第4 款所
    列之管制進出口物品。被告甲○○雖於大陸地區取得本件海
    洛因，惟係經由澳門地區運送進入臺灣地區，依香港澳門關
    係條例第35條第2 項、第3 項規定，輸入或攜帶進入臺灣地
    區之香港或澳門物品，以進口論，輸往香港或澳門之物品，
    以出口論，分別依輸入物品、輸出物品有關法令之規定辦理
    ，自不再依懲治走私條例第12條以自大陸地區私運物品進入
    臺灣地區之準走私論（最高法院93年第3 次刑事庭會議決議
    參照）。是核被告甲○○所為，係犯毒品危害防制條例第4
    條第1 項運輸第一級毒品罪、懲治走私條例第2 條第1 項私
    運管制物品進口罪。被告甲○○持有第一級毒品之低度行為
    ，為運輸第一級毒品之高度行為所吸收，不另論罪。又被告
    甲○○以一個運輸行為，私運海洛因進口，同時觸犯運輸第
    一級毒品罪及私運管制物品進口之走私罪，為想像競合犯，
    應從一重論以運輸第一級毒品罪。再者，被告甲○○與楊哲
    明、「惠嫂」間，就上開犯行，有犯意聯絡及行為分擔，均
    為共同正犯。至於被告甲○○另以「其於偵查期間有供出真
    相，可能符合自自或減刑條例」等語；惟被告甲○○於94年
    5 月19日為警拘獲前，被告乙○○業於94年5 月4 日偵訊時
    指陳被告甲○○亦涉有本件犯行（見94偵10219 號卷第12、
    13 頁）， 且被告甲○○係供出共犯楊哲明，而楊哲明現由
    臺灣高雄市地方法院檢察署發佈通緝中，有楊哲明之臺灣高
    等法院全國前案簡列表在卷可憑（見本院卷第118 至125 頁
    ），並未經緝獲，另被告甲○○亦未提供共犯「惠嫂」之相
    關年籍資料供檢警單位查證，是被告甲○○縱於偵查中供出
    共犯楊哲明、「惠嫂」，亦與自首或毒品危害防制條例第17
    條規定不符，併此說明。
  (二)按刑法上犯罪之故意，祇須對於犯罪事實有所認識，有意使
    其發生或其發生不違背其本意，仍予以實施為已足，不以行
    為人主觀之認識與客觀事實兩相一致為必要，故行為人主觀
    上欲犯某罪，事實上卻犯他罪時，依刑罰責任論之主觀主義
    思潮，首重行為人之主觀認識，應以行為人主觀犯意為其適
    用原則。我國暫行新刑律第13條第3 項原亦有「所犯重於犯
    人所知或相等者，從其所知」之規定，嗣制定現行刑法時，
    以此為法理所當然，乃未予明定。從而，行為人主觀上欲犯
    某罪，但事實上所為係構成要件略有不同且法定刑又較重之
    他罪時，揆之前揭「所犯重於所知，從其所知」之法理，自
    應適用行為人主觀上所認識之該罪論處（最高法院92年度臺
    上字第1263號判決意旨參照）。查MDMA為毒品危害防制條例
    第2 條第2 項第2 款所列第二級毒品，亦係行政院依據懲治
    走私條例第2 條第4 項公告之「懲治走私條例公告管制物品
    項目及其數額」甲項第4 款所列之管制進出口物品。又被告
    乙○○、丙○○雖於大陸地區取得本件毒品，惟係經由澳門
    地區運送進入臺灣地區，自不再依懲治走私條例第12條以自
    大陸地區私運物品進入臺灣地區之準走私論，業如前述。是
    被告乙○○、丙○○客觀上私運來臺之毒品為第一級毒品海
    洛因，惟其等於主觀上所認識者既僅為俗稱搖頭丸之第二級
    毒品MDMA，依「所犯重於所知，從其所知」之法理，其等所
    為均係犯毒品危害防制條例第4 條第2 項運輸第二級毒品罪
    、懲治走私條例第2 條第1 項私運管制物品進口罪，公訴人
    認被告乙○○、丙○○係犯毒品危害防制條例第4 條第1 項
    之運輸第一級毒品罪，尚有未洽，惟起訴之基本社會事實同
    一，本院自得變更起訴法條加以審理。被告乙○○、丙○○
    持有第二級毒品之低度行為，為運輸第二級毒品之高度行為
    所吸收，不另論罪。又被告乙○○、丙○○以一個運輸行為
    ，私運海洛因進口，同時觸犯運輸第二級毒品罪及私運管制
    物品進口之走私罪，均為想像競合犯，均應從一重論以運輸
    第二級毒品罪。再者，被告乙○○、丙○○間，就上開犯行
    ，有犯意聯絡及行為分擔，均為共同正犯。至於被告乙○○
    、丙○○與被告甲○○、楊哲明、「惠嫂」間，因其等就私
    運來臺之毒品究係第二級毒品MDMA或第一級毒品海洛因，雙
    方意思並未一致，即難認屬共同正犯。另被告乙○○、丙○○雖供出被告甲○○，然並非供出本案毒品之供應來源者楊
    哲明，而楊哲明亦未經緝獲，且被告乙○○亦知本件毒品之
    真正來源並非被告甲○○，自亦無從依毒品危害防制條例第
    17條規定減輕其刑，均併此說明。
  (三)原判決認被告甲○○、乙○○、丙○○有運輸第二級毒品犯
    行，予以論罪科刑，固非無見。惟：被告甲○○係犯運輸
    第一級毒品罪，業如前述，原判決認係犯運輸第二級毒品罪
    。被告被告乙○○、丙○○與被告甲○○、楊哲明、「惠
    嫂」間，因其等就私運來臺之毒品究係第二級毒品MDMA或第
    一級毒品海洛因，雙方意思並未一致，非屬共同正犯，原判
    決認係共同正犯。被告甲○○、乙○○、丙○○雖於大陸
    地區取得本件毒品，惟係經由澳門地區運送進入臺灣地區，
    自不再依懲治走私條例第12條以自大陸地區私運物品進入臺
    灣地區之準走私論，原判決認仍有懲治走私條例第12條之適
    用。「惠嫂」交付予被告甲○○之4 萬元，供被告甲○○
    購買機票、簽證等費用，已全數花用完畢，業經被告甲○○
    於本院陳稱：「4 萬元在大陸都花完了，還不夠」等語（見
    本院卷第144 頁），且該等費用，既係運輸本件毒品所應有
    之開銷，復已花費而不存在，自毋庸再行宣告沒收，原判判
    決就此部分諭知宣告沒收。被告乙○○、丙○○與被告甲○○非為共同正犯關係，則被告丙○○所有供夾帶本件毒品
    用之女用內褲1 條，自不得在被告甲○○罪刑部分宣告沒收
    ，原判決仍在被告甲○○部分諭知宣告沒收，均有未當。被
    告甲○○以原判決量刑太重為由，提起上訴，為無理由；檢
    察官以被告乙○○、丙○○係犯運輸第一級毒品罪提起上訴
    ，指摘原判決不當，惟被告乙○○、丙○○之行為，應係犯
    運輸第二級毒品罪，業如前述，檢察官此部分上訴，亦無理
    由；檢察官另以被告甲○○係犯運輸第一級毒品罪提起上訴
    ，則為有理由；且原判決另有上開違誤之處，自應由本院將
    原判決撤銷改判。
四、科刑及沒收之理由─
  (一)按毒品危害防制條例制定之目的，係為防制毒品危害，維護
    國民身心健康，而有關運輸第一級毒品罪責部分，則處以死
    刑或無期徒刑之重刑；然若未分別行為人運輸第一級毒品之
    數量、目的，及所造成之危害，一律處以死刑或無期徒刑之
    重刑，自非罰其所當罰刑事政策之目的，亦非為阻絕毒害之
    唯一方法。本件被告甲○○上開運輸第一級毒品犯行，雖應
    重懲，惟揆其犯罪原因，僅係為圖免除債務及還人情，而受
    託尋找運輸毒品之人，並非本件走私毒品之主謀，復於犯後
    供出主謀者楊哲明；又被告甲○○所運輸之第一級毒品海洛
    因，未及闖關成功即為警查獲，所生實害尚輕。本院認被告
    甲○○犯罪情節尚堪憫恕，情輕法重，雖處以法定最低刑無
    期徒刑仍嫌過重，爰依刑法第59條規定減輕其刑。
  (二)爰審酌被告甲○○、乙○○、丙○○違反法令自大陸地區經
    由澳門運輸第一級毒品海洛因返臺（被告乙○○、丙○○主
    觀上認係搖頭丸），數量非少，可能造成之毒害非輕，且以
    藏放在下體處之方式為之，增加執法人員查緝之困難，惟被
    告甲○○於5 年內未曾受有期徒刑以上刑之同宣告，被告乙○○、丙○○則無前科犯行，有臺灣高等法院被告前案紀錄
    表在卷足按，且被告乙○○、丙○○於犯後坦承大部分犯行
    ，被告甲○○則飾詞卸責，及被告乙○○為促使被告丙○○
    參與本件犯行之媒介，被告丙○○則為本件毒品實際藏放運
    輸之人等一切情狀，被告甲○○、乙○○、丙○○分別量處
    有期徒刑12年、8 年6 月、8 年6 月，以資懲儆。另依被告
    甲○○、乙○○、丙○○所犯運輸第一、二級毒品罪之性質
    ，認有褫奪公權之必要，均併依刑法第37條第2 項規定，分
    別宣告褫奪公權6 年、4 年、4 年。
  (三)扣案之第一級毒品海洛因1 包（淨重81.92 公克，純度40.
    61% ，純質淨重33.27 公克），依毒品危害防制條例第18條
    第1 項前段規定宣告沒收銷燬，至於鑑驗耗用之毒品既已滅
    失，自無庸宣告沒收銷燬。又扣案海洛因1 包之膠膜（即空
    包裝重6.61公克），經鑑定機關就其與毒品海洛因分別鑑析
    重量，有上開法務部調查局鑑定通知書可憑，本件扣案海洛
    因為粉末狀，自需用其他物品盛裝，而此種供盛裝用之物品
    ，為毒品危害防制條例第19條第1 項所欲規範之供運輸毒品
    所用之物，則本件膠膜自應另依毒品危害防制條例第19條第
    1 項宣告沒收，附此說明（因海洛因1 包｛含膠膜｝係由楊
    哲明交付被告甲○○，被告甲○○轉交被告乙○○，被告乙○○再轉交被告丙○○，以之私運回臺，自均應在被告甲○○、乙○○、丙○○罪刑項下諭知宣告沒收）。又扣案女用
    內褲1 件，為被告丙○○所有並供本件夾藏毒品之用，業經
    被告丙○○於原審供述明確（見原審卷第131 頁），屬供運
    輸毒品犯罪所用之物，依毒品危害防制條例第19條第1 項規
    定宣告沒收（僅在被告乙○○、丙○○罪刑項下諭知）。至
    於未扣案供購買機票、簽證等費用之4 萬元，既已花用完畢
    未扣案而不存在，業如前述，自無庸宣告沒收。另被告丙○○尚未自楊哲明處取得運輸毒品返臺之酬勞，自亦不予宣告
    沒收，均併此說明。
五、適用之法律─
  (一)刑事訴訟法第369 條第1 項前段、第364 條、第299 條第1
    項前段、第300 條。
  (二)毒品危害防制條例第4 條第1 項、第2 項、第18條第1 項前
    段、第19條第1 項。
  (三)懲治走私條例第2 條第1 項、第11條。
  (四)刑法第11條、第28條、第55條、第37條第2 項、第59條。
本案經檢察官姜麗儒到庭執行職務。
中    華    民    國    95    年    1     月    26    日
                  刑事第七庭    審判長法  官  莊飛宗
                                      法  官  黃憲文
                                      法  官  曾逸誠
以上正本證明與原本無異。
如不服本判決應於收受本判決後10日內向本院提出上訴書狀，其
未敘述上訴理由者，並得於提起上訴後10日內向本院補提理由書
狀（均須按他造當事人之人數附繕本）「切勿逕送上級法院」。
中    華    民    國    95    年    1     月    26    日
                                      書記官  黃富美
附錄本判決論罪科刑法條：
毒品危害防制條例第4 條第1 項、第2 項：
製造、運輸、販賣第一級毒品者，處死刑或無期徒刑；處無期徒
刑者，得併科新臺幣1,000萬元以下罰金。
製造、運輸、販賣第二級毒品者，處無期徒刑或7 年以上有期徒
刑，得併科新臺幣700 萬元以下罰金。
懲治走私條例第2 條：
私運管制物品進口、出口逾公告數額者，處7 年以下有期徒刑，
得併科新臺幣300萬元以下罰金。
以犯前項之罪為常業者，處3 年以上10年以下有期徒刑，得併科
新臺幣500萬元以下罰金。
第一項之未遂犯罰之。
第一項所稱管制物品及其數額，由行政院公告之。


司法院資訊處製作；財團法人民間司法改革基金會備份。
